臺灣臺南地方法院刑事判決
111年度交訴字第26號
公  訴  人  臺灣臺南地方檢察署檢察官
被      告  蔡宏原


選任辯護人  蔡虔霖律師
上列被告因公共危險案件，經檢察官提起公訴（110年度偵字第1
3987號），被告於本院準備程序進行中，就被訴事實為有罪之陳
述，經法官告知簡式審判程序意旨，並聽取檢察官、被告及辯護
人之意見後，合議庭裁定依簡式審判程序審理，並判決如下：
    主  文
蔡宏原犯肇事致人傷害逃逸罪，累犯，處有期徒刑陸月，如易科
罰金，以新臺幣壹仟元折算壹日。
    事  實
一、蔡宏原於民國110年5月8日下午6時12分許，駕駛車牌號碼00
    0-0000號自用小客車，沿臺南市歸仁區中山八街由北往南方
    向行駛，行經歸仁區中山八街與國光街交岔路口時，竟未讓
    幹線道車先行，適有郭鴻璋騎乘車牌號碼000-000號普通重
    型機車，行經上開地點，兩車發生碰撞，郭鴻璋因而受有頭
    部外傷併顱內出血及鼻骨骨折、右側肱骨骨折、第四第五椎
    間盤突出併神經壓迫之傷害（過失傷害部分未據告訴）。詎
    蔡宏原肇事後，竟基於肇事逃逸之犯意，未報警處理或採取
    必要之救護措施，隨即逕自駕車逃逸。
二、案經臺南市政府警察局歸仁分局報告臺灣臺南地方檢察署檢
    察官偵查起訴。
    理  由
壹、程序部分：
　　本案被告蔡宏原所犯之罪，係死刑、無期徒刑、最輕本刑為
    3年以上有期徒刑以外之罪，其於準備程序就前揭被訴事實
    為有罪之陳述，經受命法官告知簡式審判程序之旨，並聽取
    檢察官、被告及辯護人之意見後，本院合議庭裁定，依刑事
    訴訟法第273條之1規定，由受命法官獨任進行簡式審判程序
    ，是本案之證據調查，依刑事訴訟法第273條之2規定，不受
    同法第159條第1項、第161條之2、第161條之3、第163條之1
    及第164條至第170條規定之限制，合先敘明。
貳、實體部分：
一、認定犯罪事實所憑之證據及理由：
　　被告就上開犯罪事實，於本院準備程序及審理程序時均坦承
    不諱（本院卷第29頁、第36頁），核與被害人郭鴻璋於警詢
    之證述情節相符（警卷第11頁至第16頁），且有國立成功大
    學醫學院附設醫院110年5月16日、同年月21日中文診斷證明
    書、道路交通事故現場圖、道路交通事故調查報告表㈠、㈡、
    臺南市政府警察局舉發違反道路交通管理事件通知單、臺南
    地檢署勘驗筆錄各1份（警卷第29頁、第30頁、第31頁、第3
    3頁至第35頁、第53頁、偵卷第83頁），暨現場照片9張、監
    視器畫面截圖14張（警卷第41頁至第49頁、偵卷第25頁至第
    37頁）附卷可證。是以被告任意性之自白與事實相合，應可
    採信。綜上，本案事證明確，被告犯行洵堪認定，應依法論
    科。
二、論罪科刑：
  ㈠按行為後法律有變更者，適用行為時之法律。但行為後之法
    律有利於行為人者，適用最有利於行為人之法律，刑法第2
    條第1項規定甚明。被告行為後，刑法第185條之4業於110年
    5月28日修正公布，於同年月30日生效施行，修正前該條規
    定「駕駛動力交通工具肇事，致人死傷而逃逸者，處1年以
    上7年以下有期徒刑。」修正後則規定「駕駛動力交通工具
    發生交通事故，致人傷害而逃逸者，處6月以上5年以下有期
    徒刑；致人於死或重傷而逃逸者，處1年以上7年以下有期徒
    刑（第1項）。犯前項之罪，駕駛人於發生交通事故致人死
    傷係無過失者，減輕或免除其刑（第2項）。」就本案而言
    ，因告訴人所受傷害並非重傷，經比較結果，自以修正後即
    現行刑法第185條之4第1項前段規定較有利於被告，是本案
    應適用修正後之規定論處。是核被告所為，係犯修正後刑法
    第185條之4第1項前段肇事致人傷害逃逸罪。
　㈡又被告前因公共危險案件，經本院以106年度交簡字第3893號
    判決判處有期徒刑2月確定，於106年12月28日徒刑易科罰金
    執行完畢，有臺灣高等法院被告前案紀錄表1份在卷可參，
    被告於徒刑之執行完畢後5年內，故意再犯本案有期徒刑以
    上之罪，固應論以累犯，然依司法院大法官釋字第775號解
    釋文揭示：「刑法第47條第1項有關累犯加重本刑部分，不
    生違反憲法一行為不二罰原則之問題。惟其不分情節，基於
    累犯者有其特別惡性及對刑罰反應力薄弱等立法理由，一律
    加重最低本刑，於不符合刑法第59條所定要件之情形下，致
    生行為人所受之刑罰超過其所應負擔罪責之個案，其人身自
    由因此遭受過苛之侵害部分，對人民受憲法第8條保障之人
    身自由所為限制，不符憲法罪刑相當原則，牴觸憲法第23條
    比例原則。於此範圍內，有關機關應自本解釋公布之日起2
    年內，依本解釋意旨修正之。於修正前，為避免發生上述罪
    刑不相當之情形，法院就該個案應依本解釋意旨，裁量是否
    加重最低本刑」之內容，本院審酌被告所犯肇事致人傷害逃
    逸罪部分，係因偶然之交通事故後所犯，並非計畫性犯罪，
    難認有特別惡性或對刑罰反應力薄弱之情，又考量本案之犯
    罪情節、被告之主觀惡性、案發後積極賠償被害人損失等情
    ，認處以刑法第185條之4第1項前段之法定最低本刑有期徒
    刑6月，已非輕罰；且因被告於發生交通事故後，無視被害
    人倒地受傷之情狀，逕行逃離，使被害人陷於二度受傷害之
    危險中，而被告當時並無不能停留現場、救助被害人之情事
    ，況被害人所受傷勢非輕，依被告犯罪時之情狀，顯無刑法
    第59條所定情堪憫恕之情形，是如被告所犯肇事致人傷害逃
    逸罪部分因累犯加重最低本刑後，即須量處被告有期徒刑7
    月以上而喪失易科罰金或易服社會勞動之機會，則被告所受
    之刑罰顯已超過所應負擔之罪責，而使其人身自由因此有遭
    受過苛侵害之虞，已不符合憲法罪刑相當原則及比例原則，
    是本院就肇事致人傷害逃逸罪部分依司法院大法官釋字第77
    5號解釋意旨，裁量不加重其刑。
　㈢爰審酌被告行車不慎，致被害人受傷後，未停留於現場處理
    ，且未採取任何照護措施，甚且未留下聯絡方式即行離去，
    對於傷者及道路交通安全造成之危害非小，其行為實值非難
    ，惟念其犯後坦承犯行，且主動與被害人達成和解，堪認其
    犯後態度尚佳，知所悔改，兼衡被告自陳與妻小同住，國中
    畢業之智識程度，暨其犯罪動機、目的、被害人之傷勢等一
    切情狀，量處如主文所示之刑，並諭知易科罰金之折算標準
    。
據上論斷，應依刑事訴訟法第273條之1第1項、第299條第1項前
段，刑法第2條第1項但書、第185條之4第1項前段、第47條第1項
、第41條第1項前段，判決如主文。
本案經檢察官張佳蓉提起公訴，檢察官蘇聖涵到庭執行職務。 
中　　華　　民　　國　　111 　年　　3 　　月　 　30 　日
                  刑事第八庭  法  官  陳碧玉
以上正本證明與原本無異。
如不服本判決應於收受本判決後20日內向本院提出上訴書狀，並
應敘述具體理由。其未敘述上訴理由者，應於上訴期間屆滿後20
日內向本院補提理由書狀（均須按他造當事人之人數附繕本）「
切勿逕送上級法院」。 
　　　　　　　　　　　　　　　書記官　詹淳涵　　　　　　
中　　華　　民　　國　　111 　年　　3 　　月　　30　　日

附錄本案論罪科刑法條全文：
中華民國刑法第185條之4
駕駛動力交通工具發生交通事故，致人傷害而逃逸者，處6月以
上5年以下有期徒刑；致人於死或重傷而逃逸者，處1年以上7年
以下有期徒刑。
犯前項之罪，駕駛人於發生交通事故致人死傷係無過失者，減輕
或免除其刑。